ACORDAO-COMPLETO-2466923

ACÓRDÃO 807/2021 ATA 11/2021 - PLENÁRIO

VISTOS, relatados e discutidos estes autos de representação para apurar indícios de irregularidades nas aquisições de equipamentos de proteção individual realizadas pela Secretaria de Estado de Saúde de Roraima junto às empresas Haiplan Construções, Comércio e Serviços Ltda. e Quantum Empreendimentos em Saúde Ltda., para enfrentamento da Covid-19.
ACORDAM os Ministros do Tribunal de Contas da União, reunidos em sessão do Plenário, com fundamento no art. 43, inciso II, da Lei 8.443/1992, no art. 113, § 1º, da Lei 8.666/1993, e nos arts. 235, 237, inciso VI e parágrafo único, e 250, inciso IV, do Regimento Interno do TCU, e ante as razões expostas pelo Relator, em:
9.1. conhecer da presente representação, ante o atendimento dos requisitos de admissibilidade;
9.2. determinar à Secretaria de Estado da Saúde de Roraima (Sesau/RR) que, no prazo de quinze dias, promova glosa no valor total de R$ 861.917,30 no montante a ser pago à empresa Haiplan Construções, Comércio e Serviços Ltda. (CNPJ 03.094.036/0001-70) , referente ao sobrepreço apurado no fornecimento de materiais de EPI, por meio das Notas Fiscais 1 e 2, emitidas em 8/4/2020 e 23/4/2020, respectivamente, informando ao TCU as medidas adotadas;
9.3. realizar a audiência dos responsáveis a seguir indicados, quanto aos indícios de irregularidades indicados, encaminhando-lhes, como subsídio, cópia da instrução de peça 68:
9.3.1. Francisco Monteiro Neto:
9.3.1.1. realizar aquisições de EPI sem que houvesse no processo administrativo justificativas da necessidade da contratação e da quantidade dos itens adquiridos, com as respectivas memórias de cálculo e a destinação do objeto adquirido, em desacordo com o Acórdão 1335/2020-TCU-Plenário e com o art. 4º-E, § 3º, da MP 926/2020 c/c o art. 4º-E, §§ 1º e 3º, da Lei 13.979/2020;
9.3.1.2. realizar aquisições de EPI sem licitação, dispensa ou contrato, bem como sem critério de escolha do fornecedor, além de conduzir o procedimento para ser pago de forma indenizatória, e emitir os respectivos empenhos, em desacordo com o Acórdão 1335/2020-TCU-Plenário, com o art. 37, XXI, da Constituição Federal c/c o art. 2º da Lei 8.666/1993 e com o art. 4º da Lei 13.979/2020;
9.3.1.3. emitir a Nota de Empenho 20601.0001.20.00703-0 (peça 4, p. 87) , em 14/4/2020, para pagamento de EPI e, assim, ratificar sua aquisição, com valores superiores aos praticados no mercado, gerando um sobrepreço de R$ 861.917,30, em desacordo com o art. 26, § único, III, da Lei 8.666/1993;
9.3.2. Francisvaldo de Melo Paixão:
9.3.2.1. solicitar o fornecimento de EPI à empresa Haiplan, por meio do ofício 165/2020/SESAU, em 18/3/2020, sem que houvesse no processo administrativo justificativas da necessidade da contratação e da quantidade dos itens adquiridos, com as respectivas memórias de cálculo e a destinação do objeto adquirido, em desacordo com o Acórdão 1335/2020-TCU-Plenário e com o art. 4º-E, § 3º, da MP 926/2020 c/c o art. 4º-E, §§ 1º e 3º, da Lei 13.979/2020;
9.3.2.2. solicitar o fornecimento de EPI à empresa Haiplan, por meio do ofício 165/2020/SESAU, em 18/3/2020, sem licitação, dispensa ou contrato, bem como sem critério de escolha do fornecedor, em desacordo com o Acórdão 1335/2020-TCU-Plenário, com o art. 37, XXI, da Constituição Federal c/c o art. 2º da Lei 8.666/1993 e com o art. 4º da Lei 13.979/2020;
9.3.2.3. solicitar o fornecimento de EPI à empresa Haiplan, por meio do ofício 165/2020/SESAU, com valores superiores aos praticados no mercado, gerando um sobrepreço de R$ 861.917,30, em desacordo com o art. 26, § único, III, da Lei 8.666/1993;
9.4. dar ciência desta deliberação à Secretaria de Estado da Saúde de Roraima (Sesau/RR) , às empresas Haiplan Construções, Comércio e Serviços Ltda. e Quantum Empreendimentos em Saúde Ltda. e ao Tribunal de Contas do Estado de Roraima, com a informação de que o inteiro teor desta deliberação, acompanhada do relatório e voto que a fundamentam, podem ser acessados por meio do endereço eletrônico www.tcu.gov.br/acordaos.

Representação acerca de possíveis irregularidades na aquisição de equipamentos de proteção individual (EPIs) para o enfrentamento da Covid-19.

3. Responsáveis: Francisco Monteiro Neto (XXX.181.273-XX), ex-Secretário de Saúde Interino; Francisvaldo de Melo Paixão (XXX.543.522-XX), ex-Diretor do Departamento de Unidades de Pronto Atendimento - DUPA e Coordenador Geral de Urgência e Emergência; Haiplan Construções, Comércio e Serviços Ltda. (03.094.036/0001-70)

13.1. Ministros presentes: Ana Arraes (Presidente), Walton Alencar Rodrigues, Benjamin Zymler, Augusto Nardes, Aroldo Cedraz, Raimundo Carreiro, Bruno Dantas, Vital do Rêgo e Jorge Oliveira (Relator).
13.2. Ministros-Substitutos presentes: Marcos Bemquerer Costa, André Luís de Carvalho e Weder de Oliveira.

ACORDAO-COMPLETO-2491983

Acórdão 2097/2021 - Plenário

JORGE OLIVEIRA

Adoto como relatório a instrução elaborada na Secretaria de Controle Externo de Aquisições Logísticas (Selog) , aprovada pelos dirigentes daquela unidade técnica:
"Instrução de Análise de Oitiva
	A. Identificação do Processo

	Processo 024.649/2020-1
	Conhecimento; mérito - procedente; determinação; e audiências.

	Unidade Jurisdicionada
	Uasg

	Secretaria de Estado da Saúde de Roraima (Sesau/RR) 
	456961

	Objeto

	Procedimento administrativo de indenização, para pagamento de aquisição de equipamentos de proteção individual para atender as unidades de saúde, secretarias e barreiras sanitárias subordinadas ao Governo do Estado de Roraima (peça 4, p. 3) .

	Representante
	CNPJ

	Secretaria de Controle Externo de Aquisições Logísticas (Selog) 
	Não se aplica

	Há pedido de Sustentação Oral?
	Contrato Social

	Não
	Não se aplica

	Modalidade
	Número do Contrato
	Tipo

	Não se aplica
	Não disponível
	Não se aplica

	Vigência
	Valor Contratado

	Compra para entrega imediata (peça 4, p. 91-95 e 179-185) .
	R$ 5.583.786,50 (total alusivo a três aquisições discriminadas a seguir) .

	Suspenso por Medida Cautelar?
	Sim (por decisão do Tribunal de Contas do Estado de Roraima) 

	Fase do Contrato

	O valor contratado corresponde à:
a) Nota Fiscal 1 da empresa Haiplan Construções, Comércio e Serviços Ltda., CNPJ 03.094.036/0001-70 (peça 4, p. 79) , com data de 8/4/2020, no valor de R$ 1.248.493,00, e sua respectiva Nota de Empenho 20601.0001.20.00703-0 (peça 4, p. 87) , emitida em 14/4/2020 nesse mesmo montante;
b) Nota Fiscal 150 da empresa Quantum Empreendimentos em Saúde Ltda., CNPJ 10.631.897/0001-05 (peça 4, p. 167) , com data de 13/4/2020, no valor de R$ 4.010.476,50, e sua respectiva Nota de Empenho 20601.0001.20.00736-7, emitida em 16/4/2020, nesse mesmo montante (peça 4, p. 165) ; e
c) Nota Fiscal 2 da empresa Haiplan Construções, Comércio e Serviços Ltda., CNPJ 03.094.036/0001-70 (peça 4, p. 273) , com data de 23/4/2020, no valor de R$ 324.817,00, o qual não chegou a ser empenhado.
Como será detalhado adiante, as notas de empenho foram canceladas em agosto de 2020 (peça 18) e, embora os materiais tenham sido entregues, não ocorreram pagamentos aos fornecedores até a presente data, em face de medida cautelar expedida pelo Tribunal de Contas do Estado de Roraima (TCE/RR) . Todos os procedimentos foram praticados no âmbito do processo físico 20601.001889/20-61 (eletrônico: 20101.001760/2020.65) .

	B. Histórico

1.	O processo TC Processo 016.867/2020-3 foi instaurado para a realização do acompanhamento das aquisições voltadas ao enfrentamento do Covid-19, exceto as efetuadas pelo Ministério da Saúde.
2.	Dentre as ações examinadas naqueles autos, constam as aquisições de equipamentos de proteção individual realizadas diretamente pela Secretaria de Estado da Saúde de Roraima (Sesau/RR) junto aos fornecedores, para pagamento por indenização, ou seja, sem ter sido precedida de procedimento licitatório ou, mesmo, de processo de dispensa ou inexigibilidade de licitação.
3.	A síntese desse exame consta na Ficha de Análise 1. elaborada pela Secretaria do TCU no Estado de Roraima - SEC-RR (peça 6) , da qual se constata possível sobrepreço nas aquisições efetuadas junto às empresas Haiplan Construções, Comércio e Serviços Ltda. e Quantum Empreendimentos em Saúde Ltda.
4.	Em decorrência, a Ministra-Relatora Ana Arraes determinou a restituição dos autos à Selog para que fosse autuada representação, com o objetivo de apurar as irregularidades nessas aquisições e, consequentemente, realizar audiência dos responsáveis e oitivas das empresas, nos termos do art. 250, IV e V, do Regimento Interno do TCU (peça 1, p. 2) , o que resultou na instauração do presente processo.
5.	O exame preliminar da matéria (peça 8) foi realizado em 29/7/2020, quando se constatou que as fontes de recursos utilizados para o custeio dessas aquisições não estavam claras nos autos e, embora restasse afastado perigo da demora reverso, não havia elementos suficientes nos autos para conclusão acerca dos demais pressupostos ensejadores da medida acautelatória.
6.	Assim, exsurgiu a necessidade de obtenção de informações adicionais junto à Sesau/RR e ao Tribunal de Contas do Estado de Roraima (TCE/RR) para possibilitar a adequada análise da admissibilidade do presente processo e da eventual adoção da cautelar.
7.	Em atendimento ao TCU, a Sesau/RR encaminhou sua manifestação, acompanhada de documentos pertinentes à matéria (peças 17-22) , e o TCE/RR enviou cópia do processo 1747/2020, alusivo à representação, em tramitação naquela Corte de Contas, que versa sobre esse mesmo tema (peças 24 a 31) .
8.	A análise subsequente (peça 37) foi realizada em 16/12/2020 e na ocasião verificou-se (peça 37, p. 4, parágrafos 11-14) que uma das fontes de recursos utilizada nos empenhos das despesas referentes às Notas Fiscais 1 e 150, emitidas pelas empresas Haiplan Construções, Comércio e Serviços Ltda. e Quantum Empreendimentos em Saúde Ltda., respectivamente (peça 4, p. 79, 87, 165 e 167) era de origem federal. Foi ainda constatado que esses empenhos tinham sido anulados pela Administração (peça 18) e que o valor referente à Nota Fiscal 2 (peça 4, p. 273) , emitida pela Haiplan em 23/4/2020, sequer havia sido empenhado.
9.	Também foi destacado (peça 37, p. 4, parágrafos 13-14) que, mesmo ante a inexistência de empenhos para essas despesas, a Controladoria-Geral do Estado de Roraima (CGE/RR) havia recomendado à Sesau/RR que, caso fosse dado prosseguimento ao processo dessas aquisições, utilizasse a fonte que corresponde ao 'enfrentamento Covid-19, Lei Complementar 173/2020' para os respectivos pagamentos, a qual abrange recursos financeiros de origem federal (peça 36, p. 6, subitem 5.7) .
10.	Assim, em razão de eventual sustação da cautelar adotada pelo TCE/RR e o consequente prosseguimento das aquisições pela Sesau/RR, com a possibilidade de utilização de recursos federais, constatou-se (peça 37, p. 4, parágrafos 15-16) , à época, que restava configurada a admissibilidade do presente processo.
11.	Embora tenha sido solicitado cópia integral dos processos administrativos relativos às pretensas aquisições, foi consignado na instrução pretérita (peça 37, p. 4-5, itens 17-18) que a Sesau/RR apenas havia informado não ter realizado os correspondentes pagamentos. Em consulta realizada ao portal de transparência do Estado de Roraima (http://www.transparencia.rr.gov.br) , em 16/12/2020, verificou-se que, de fato, não tinham ocorrido até aquela data, nem mesmo novos empenhos, em consonância com a Decisão Cautelar 6/2020 expedida pelo TCE/RR (peça 5, p. 28) .
12.	Consta, também, na instrução anterior (peça 37, p. 5, itens 19-26) , que a Sesau/RR admitiu a inexistência da justificativa prevista no art. 4º-E, § 3º, da Lei 13.979/2020, para a contratação por valores superiores ao estimado, no processo administrativo relativo a essas aquisições, e deixou de encaminhar as justificativas da necessidade da contratação, da quantidade dos itens adquiridos com as respectivas memórias de cálculo e com a destinação do objeto adquirido, em desatendimento aos termos do Acórdão 1335/2020-TCU-Plenário, da relatoria do Ministro Benjamin Zymler, c/c o art. 4º-E, § 1º, da Lei 13.979/2020.
13.	O exame precedente destacou (peça 365, p. 7, item 35, e p. 9, itens 43-45) , ainda, que a matéria foi tratada tanto pela CGE/RR, cujo relatório conclusivo foi acostado aos presentes autos na peça 36, quanto pelo TCE/RR, que estava dando prosseguimento as apurações. 
14.	Por fim, foi proposta a realização de oitiva e solicitação de comentários da Sesau/RR acerca de possível determinação do TCU, oitiva das sociedades empresariais Haiplan e Quantum, além de diligência ao TCE/RR, para obtenção de informações adicionais, cujos elementos serão analisados na presente instrução, tópico a tópico, conforme transcrição/contextualização a seguir.
	C. Histórico de Comunicações

	Despacho do Relator ou da Secretária (Delegação de Competência) 
	Peça 39
	20/12/2020

	Ofícios Encaminhados pelo TCU

	Ao órgão (diligência) 
	Ofício 72240/2020-TCU/Seproc, de 23/12/2020 (peça 41) 

	Ao órgão (oitiva) 
	Ofício 72239/2020-TCU/Seproc, de 23/12/2020 (peça 46) 

	Ao TCE/RR
	Ofício 72241/2020-TCU/Seproc, de 23/12/2020 (peça 42) 

	À sociedade empresarial (Haiplan) 
	Ofício 72238/2020-TCU/Seproc, de 23/12/2020 (peça 45) 

	À sociedade empresarial (Quantum) 
	Ofício 72246/2020-TCU/Seproc, de 23/12/2020 (peça 47) 

	D. Documentos Apresentados em Resposta à Oitiva e à Diligência

	Pela Unidade Jurisdicionada

	Ofício 3/2021/SESAU/CGAN/DEPAEP, de 18/1/2021 (peça 49) 
Ofício 5/2021/SESAU/CGAN/DEPAEP, de 27/1/2021 (peça 54) 

	Pelo Tribunal de Contas do Estado de Roraima

	Ofício 28-2021-DIVAC-DIPLE-GAPRE-PLENO-TCERR, de 3/3/2021 (peça 57) 
Relatório de Inspeção 11/2020, de 23/10/2020 (peça 59) 
Planilha com cálculo de sobrepreço (peça 64) 
Planilha com relação de Notas Fiscais e EPI entregues (peça 65) 
E-mail informando o andamento processual (peça 66) 

	Pelas Sociedades Empresariais

	Não houve respostas à oitiva, em que pese as empresas terem sido devidamente cientificadas do ofício do TCU (peças 51 e 55) .

	E. Exame Técnico

15.	Cabe destacar, inicialmente, que a Sesau/RR encaminhou dois ofícios idênticos (peças 49 e 54) , os quais versam apenas sobre o objeto da diligência, que se refere à possibilidade de construção participativa de deliberações, não se manifestando acerca dos esclarecimentos solicitados em sede de sua oitiva.
16.	As empresas Haiplan e Quantum não exerceram o direito de se manifestar na defesa dos seus interesses e o TCE/RR encaminhou Relatório de Inspeção 11/2020 (peça 59) , com os resultados das apurações acerca da matéria que estavam em curso à época da instrução anterior, e informou, por e-mail (peça 66) , que o processo se encontra na fase de apresentação de defesas, portanto, ainda sem apreciação do mérito.
17.	O quadro abaixo sintetiza os valores envolvidos no processo de apuração do TCE/RR (peça 59, p. 4, subitem 1.5) :
	Empresa
	NF
	Valor - R$
	Empenho
	Valor - R$
	Fonte

	Haiplan
	1 (1) 
	1.248.493,00
	20601.0001.20.00703-0 (4) 
	1.248.493,00
	Transf. de Rec. do SUS

	Haiplan
	2 (2) 
	324.817,00
	Não empenhado
	0,00
	-x-

	Quantum
	150 (3) 
	4.010.476,50
	20601.0001.20.00736-7 (5) 
	4.010.476,50
	Transf. Const. p/ Saúde

	TOTAL
		5.583.786,50
		5.258.969,50
	
 (1) peça 4, p. 79; (2) peça 4, p. 273; (3) peça 4, p. 167; (4) peça 4, p. 87; e (5) peça 4, p. 165.
18.	Cabe ressaltar que o Relatório de Inspeção 11/2020, do TCE/RR (peça 59, p. 4-5, subitem 1.5) , constatou que aquela Corte de Contas somente poderia julgar os atos referentes ao fornecimento de materiais pela empresa Quantum, no valor de R$ 4.010.476,50, que corresponde à Nota Fiscal 150 e à Nota de Empenho 20601.0001.20.00736-7, uma vez que seria pago com recursos provenientes de transferências constitucionais para a Saúde e, portanto, de origem estadual.
19.	Também foi destacado no mencionado relatório que o fornecimento de materiais pela empresa Haiplan, no valor de R$ 1.248.493,00, que se refere à Nota Fiscal 1 e à Nota de Empenho 20601.0001.20.00703-0, seria pago com recursos provenientes de transferências do Sistema Único de Saúde e, portanto, de origem federal.
20.	Embora o valor de R$ 324.817,00, referente aos materiais fornecidos pela empresa Haiplan e correspondente à Nota Fiscal 2, não tenha sido empenhado, o relatório de inspeção do TCE/RR não incluiu seu objeto como passível de julgamento por aquele Tribunal, o que indica tratar-se de complemento do fornecimento anterior e, considerando que ele também representa sobrepreço, conforme se observará mais adiante nesta instrução, não pode deixar de ser apreciado pelo controle externo.
21.	Por essa razão, cabe ao TCU fiscalizar o fornecimento de EPI pela empresa Haiplan, por meio das Notas Fiscais 1 e 2, que correspondem ao montante total de R$ 1.573.310,00.
22.	Há que se ressaltar, ainda, que o fornecimento dos EPI ocorreu entre 13/3/2020 e 16/4/2020, conforme consta nos comprovantes de entregas dos materiais encaminhados aos presentes autos pelo TCE/RR (peça 63) e destacado no seu relatório de inspeção (peça 59, p. 5) .
23.	Considerando, assim, o princípio da racionalidade processual ante a viabilidade de compartilhamento de informações entre ambos os Tribunais de Contas, que possibilitou a identificação do fornecimento dos materiais e a origem de pagamentos com recursos federais, a análise do objeto do presente processo deverá se ater somente àqueles itens referentes às Notas Fiscais 1 e 2 da empresa Haiplan.
I. Exame da oitiva dirigida à Sesau/RR (Ofício 72239/2020-TCU/Seproc - peça 46) 
Item 'a': ausência, no processo administrativo referido, de justificativas da necessidade da contratação, da quantidade dos itens adquiridos com as respectivas memórias de cálculo e com a destinação do objeto adquirido, nos termos do Acórdão 1335/2020-TCU-Plenário, c/c o art. 4º-E, § 1º, da Lei 13.979/2020;
Contextualização:
24.	Consta na instrução anterior (peça 37, p. 5, itens 19-22) que a Sesau/RR tinha admitido a inexistência da justificativa prevista no art. 4º-E, § 3º, da Lei 13.979/2020, para a contratação por valores superiores ao estimado, no processo administrativo relativo a essas aquisições, mas afirmou que não haveria óbice à Administração para rever os valores que fossem superiores aos de mercado, realizando glosas junto às empresas Haiplan e Quantum. Além disso, foi ressaltado por esta Unidade Técnica que, em razão de a autuação do mencionado processo ter ocorrido em abril de 2020, época em que ainda vigia a MP 926/2020, originária da Lei 14.035/2020 que modificou a Lei 13.979/2020, a justificativa era exigência do seu art. 4º-E, § 3º.
25.	A Sesau/RR também não havia encaminhado as justificativas da necessidade da contratação, da quantidade dos itens adquiridos com as respectivas memórias de cálculo e com a destinação do objeto adquirido, nos termos do Acórdão 1335/2020-TCU-Plenário, c/c o art. 4º-E, § 1º, da Lei 13.979/2020, conforme solicitado na diligência (peça 37, p. 5, itens 23-26) .
Análise:
26.	Além de ter admitido a inexistência dessa justificativa à época da pretensa contratação, a Sesau/RR novamente se manteve silente em nova oportunidade dada pelo TCU para que apresentasse algum elemento capaz de atender ao objeto da respectiva exigência, conforme consta no art. 4º-E, § 3º, da Lei 13.979/2020. Ressalte-se que, em anexo à sua manifestação referente exclusivamente à diligência (peça 49) , consta apenas cópia de documentos relacionados à pesquisa de preços.
27.	Em nova consulta realizada ao sítio do Portal da Transparência do estado de Roraima (http://www.transparencia.rr.gov.br) , nesta data, verificou-se a não realização de pagamentos até o presente momento. Há que se considerar ainda, que existe processo em curso perante o Tribunal de Contas do Estado de Roraima com o mesmo objeto.
28.	Ademais, em resposta à diligência, conforme será destacado mais adiante na presente instrução, a Sesau/RR informou que foi instaurado processo de sindicância para apuração das irregularidades, fato que dispensa a necessidade de determinação pelo TCU neste sentido.
29.	Embora a responsabilização dos agentes na esfera disciplinar possa ser realizada internamente pela Sesau/RR, verifica-se que a irregularidade aventada na oitiva configurou afronta ao art. 4º-E, § 3º, da MP 926/2020 c/c o art. 4º-E, §§ 1º e 3º, da Lei 13.979/2020, podendo acarretar a sanção prevista no art. 58, II, da Lei 8.443/1992, em razão de ato praticado com grave infração à norma legal ou regulamentar de natureza contábil, financeira, orçamentária, operacional e patrimonial, motivo pelo qual devem ser realizadas as audiências de:
a) Francisco Monteiro Neto (CPF XXX.181.273-XX) , Secretário de Estado da Saúde Interino (nomeação pelo Decreto 1361-P, de 8/7/2019 e Decreto 276-P, de 14/2/2020; e exoneração pelo Decreto 627-P, de 4/5/2020) : em razão de realizar aquisições de EPI sem que houvesse no processo administrativo justificativas da necessidade da contratação e da quantidade dos itens adquiridos, com as respectivas memórias de cálculo e a destinação do objeto adquirido, em desatendimento aos termos do Acórdão 1335/2020-TCU-Plenário, c/c o art. 4º-E, § 3º, da MP 926/2020 e o art. 4º-E, §§ 1º e 3º, da Lei 13.979/2020; e
b) Francisvaldo de Melo Paixão (CPF XXX.543.522-XX) , Diretor do Departamento de Unidades de Pronto Atendimento - DUPA e Coordenador Geral de Urgência e Emergência - CGUE (nomeação pelo Decreto 1361-P de 8/7/2019 e Decreto 501-P de 7/4/2020; e exoneração pelo Decreto 567-P, de 16/4/2020 e Decreto 571-P, de 16/4/2020) : em razão de solicitar o fornecimento de EPI à empresa Haiplan, por meio do ofício 165/2020/SESAU (peça 4, p. 91) , em 18/3/2020, sem que houvesse no processo administrativo justificativas da necessidade da contratação e da quantidade dos itens adquiridos, com as respectivas memórias de cálculo e a destinação do objeto adquirido, em desatendimento aos termos do Acórdão 1335/2020-TCU-Plenário, c/c o art. 4º-E, § 3º, da MP 926/2020 e o art. 4º-E, §§ 1º e 3º, da Lei 13.979/2020.
Item 'b': a Sesau/RR adquiriu os mesmos equipamentos de proteção individual de empresas diferentes (Haiplan Construções, Comércio e Serviços Ltda. e Quantum Empreendimentos em Saúde Ltda.) com valores distintos. Considerando o menor preço de cada item - o qual foi praticado pela citada sociedade Quantum -, constata-se o indício de sobrepreço de R$ 263.757,00, conforme demonstrado no relatório produzido pela Controladoria-Geral do Estado de Roraima, em possível afronta aos princípios da legalidade, moralidade, economicidade e dos que lhe são correlatos (art. 3º, caput, da Lei 8.666/1993; caput dos arts. 37 e 70 da Constituição Federal) ;
Item 'c': os preços faturados pelas empresas nas notas fiscais apresentadas para pagamento são superiores, em sua maioria, aos preços unitários estimados pela própria Sesau/RR. Essas diferenças de preços importariam em um dano potencial de R$ 964.519,90, conforme levantamento efetuado pelo Tribunal de Contas do Estado de Roraima (TCE/RR) . Não foi identificada, nos autos, qualquer justificativa para os preços faturados estarem superiores aos estimados. Ademais, o TCE/RR apontou, em relação à aquisição de máscaras cirúrgicas descartáveis, que o preço unitário estimado pela Sesau/RR (R$ 4,47) é maior do que o praticado em outras quatro dispensas realizadas no Estado de Roraima para enfrentamento da pandemia decorrente do Covid-19 (variaram de R$ 3,00 a R$ 3,60) . Dessa forma, ocorreu possível inobservância dos princípios da legalidade, moralidade, economicidade e dos que lhe são correlatos (art. 3º, caput, da Lei 8.666/1993; caput dos arts. 37 e 70 da Constituição Federal) , além do art. 4º-E, § 3º, da Lei 13.979/2020;
Item 'd': o Processo 020601.001889/20-61 foi instaurado como um processo indenizatório, ou seja, sem a devida cobertura contratual e prévio procedimento licitatório ou de dispensa de licitação, em desacordo com os arts. 2º e 26 da Lei 8.666/1993 e com o art. 4º da Lei 13.979/2020. Não há, no ordenamento jurídico brasileiro, nem mesmo no regime especial instituído pela Lei 13.979/2020, autorização para aquisições de bens e serviços sem a devida cobertura contratual, muito menos sem qualquer rito procedimental que assegure o mínimo de isonomia e motivação para a escolha do fornecedor e justificativa do preço praticado;
Item 'e': escolha, pela Sesau/RR, de duas empresas, sem a devida motivação ou justificativa, assim como sem qualquer procedimento de competição prévio e com valor acima daquele estimado pelo próprio órgão, com indício de burla à impessoalidade e, por conseguinte, a uma série de outros princípios legais e constitucionais, dentre eles: o do devido processo legal, o da moralidade, da legalidade e o da finalidade pública. Há evidente descumprimento das etapas das Leis 8.666/1993, 4.320/1964 e 13.979/2020 para a realização das despesas questionadas, em especial os previstos nos arts. 14, 15, inc. V, e 40, § 2º, inc. II da Lei 8.666/1993, 62, 63 e 64 da Lei 4.320/1964, e 4º, § 2º, da Lei 13.979/2020;
Item 'f': demais informações que julgar necessárias;
Contextualização:
30.	O relatório da CGE/RR foi acostado aos autos na peça 36, durante o exame precedente da matéria, oportunidade em que foram reproduzidos (peça 365, p. 7, item 35) os achados abaixo, os quais ensejaram recomendação daquela Controladoria à Sesau/RR para o não prosseguimento da realização das despesas:
a) a Sesau/RR adquiriu os mesmos itens de empresas diferentes (Haiplan e Quantum) com valores distintos. Considerando o menor preço de cada item - o qual foi praticado pela empresa Quantum -, constata-se o indício de sobrepreço de R$ 263.757,00 conforme demonstrado no quadro à peça 36, p. 3-4; e
b) os valores dos materiais fornecidos pelas empresas possuem sobrepreço em comparação com a cotação de preços elaborada pela própria Sesau/RR, no valor de R$ 914.164,10, conforme demonstrado no quadro à peça 36, p. 4-5.
31.	Em relação à cópia do processo do TCE/RR (peças 24-31) , foi constatado (peça 37, p. 9, itens 43-44) , em síntese, que o órgão de controle externo estadual deu prosseguimento às apurações relacionadas aos indícios de irregularidades atinentes aos aspectos de conformidade da liquidação de despesas, efetividade de controles internos da Sesau/RR e a pertinência dos preços dos equipamentos de proteção individual adquiridos, inclusive com realização de auditoria.
32.	Além disso, verificou-se que a empresa Haiplan havia apresentado à Sesau/RR manifestação visando ao equilíbrio econômico-financeiro (peça 29) , propondo a redução do valor unitário de alguns itens, de forma que as faturas iniciais de R$ 1.248.493,00 e R$ 324.817,00 passariam, respectivamente, para R$ 934.470,00 e R$ 274.023,00 (diminuição na ordem de 25,2% e 15,6%, respectivamente) .
33.	Com vistas a evitar eventual duplicidade de esforços entre ambas as Cortes de Contas, respaldando-se no princípio da racionalidade administrativa, reputou-se (peça 37, p. 9-10, item 45) pertinente naquele momento não realizar avaliações adicionais na instrução anterior quanto às questões tratadas no TCE/RR, mas solicitar-lhe o envio dos resultados das apurações que fossem empreendidas, bem como de possível decisão de mérito.
Manifestação da Unidade Jurisdicionada sobre os indícios de irregularidades:
34.	Conforme mencionado anteriormente, a Sesau/RR não prestou os esclarecimentos solicitados em sede de oitiva.
35.	Todavia, destacou na resposta à diligência, conforme detalhado mais adiante na presente instrução, que essas divergências de valores poderiam ser glosadas nos pagamentos a serem realizados às empresas, caso o TCU autorize o prosseguimento das aquisições.
Análise:
36.	Observa-se de um modo geral a precariedade do procedimento de contratação pretendido pela Sesau/RR, ou seja, sem licitação ou processo para a sua dispensa nos termos dispostos nos arts. 4º a 4º-E da Lei 13.979/2020, com a redação dada pela MP 926/2020, que, posteriormente, foi convertida Lei 14.035/2020, pois existe apenas um processo denominado 'pagamento por indenização', sem apresentação de justificativas para a necessidade da contratação da demanda e da quantidade dos itens, sem identificação precisa da destinação do seu objeto, com elevada discrepância nos preços propostos pelas duas empresas que iriam fornecer os bens e por valores superiores aos de mercado, sendo que, para este último fato, a própria Administração reconhece a necessidade de realização de glosas nos pagamentos.
37.	Consoante ao já exposto na presente instrução, essas irregularidades ensejam a apuração de responsabilidade em relação ao fornecimento de materiais pela empresa Haiplan, por meio das Notas Fiscais 1 e 2, no valor total de R$ 1.573.252,00.
38.	No que concerne à atuação dos agentes na aquisição dos materiais, o relatório de inspeção do TCE/RR constatou, em síntese, as irregularidades abaixo, ressaltando-se, todavia, a realização de ajustes neste momento para fazer referência somente à empresa Haiplan: a) aquisição de materiais sem licitação, sem formalização de qualquer instrumento contratual e sem os elementos necessários para a dispensa e/ou inexigibilidade (peça 59, p. 5) ; e b) ausência de justificativa para a escolha do fornecedor (peça 59, p. 5) .
39.	Por fim, concluiu por responsabilizar os seguintes agentes (peça 59, p. 10-11) :
a) Francisco Monteiro Neto (CPF XXX.181.273-XX) , Secretário de Estado da Saúde Interino (nomeação pelo Decreto 1361-P, de 8/7/2019 e Decreto 276-P, de 14/2/2020; e exoneração pelo Decreto 627-P, de 4/5/2020) : em razão de realizar aquisições de EPI sem licitação, dispensa ou contrato, bem como de critério de escolha do fornecedor, além de conduzir o procedimento para ser pago de forma indenizatória e também de emitir os respectivos empenhos, em afronta ao Acórdão 1335/2020-TCU-Plenário; e ao art. 4º-E, § 3º, da MP 926/2020 c/c o art. 4º-E, §§ 1º e 3º, da Lei 13.979/2020; e
b) Francisvaldo de Melo Paixão (CPF XXX.543.522-XX) , Diretor do Departamento de Unidades de Pronto Atendimento - DUPA e Coordenador Geral de Urgência e Emergência - CGUE (nomeação pelo Decreto 1361-P de 8/7/2019 e Decreto 501-P de 7/4/2020; e exoneração pelo Decreto 567-P, de 16/4/2020 e Decreto 571-P, de 16/4/2020) : em razão de solicitar o fornecimento de EPI à empresa Haiplan, por meio do ofício 165/2020/SESAU (peça 4, p. 91) , em 18/3/2020, sem licitação, dispensa ou contrato, bem como de critério de escolha do fornecedor, em afronta ao Acórdão 1335/2020-TCU-Plenário; e o art. 4º-E, § 3º, da MP 926/2020 c/c o art. 4º-E, §§ 1º e 3º, da Lei 13.979/2020.
40.	Com relação ao sobrepreço, a inspeção realizada pelo TCE/RR constatou ter sido de R$ 861.917,30, o que corresponde a 54,8% do valor faturado pela Haiplan, conforme consta na planilha anexa do relatório (peça 64) , cujas informações estão sintetizadas no quadro abaixo:
	Item
	Qde.
	Faturado Haiplan
	Painel de preços (1) 
	Sobrepreço

			R$ un.
	R$ total
	R$ un.
	R$ total
	R$ total
	%

	1
	Avental
	3.200
	5,90
	18.880,00
	4,89
	15.648,00
	3.232,00
	20,7%

	2
	Gorro sanfonado
	133.000
	0,42
	55.860,00
	0,26
	34.580,00
	21.280,00
	61,5%

	3
	Máscara cirúrgica
	11.750
	6,30
	74.025,00
	4,10
	48.175,00
	25.850,00
	53,7%

	4
	Máscara PFF2
	16.434
	53,50
	879.219,00
	7,26
	119.310,84
	759.908,16
	636,9%

	5
	Luva de proced. peq.
	340
	55,00
	18.700,00
	23,30
	7.922,00
	10.778,00
	136,1%

	6
	Luva de proced. méd.
	360
	55,00
	19.800,00
	26,66
	9.597,60
	10.202,40
	106,3%

	7
	Luva de proced. gde.
	540
	55,00
	29.700,00
	38,75
	20.925,00
	8.775,00
	41,9%

	8
	Óculos para proteção
	116
	18,00
	2.088,00
	6,16
	714,56
	1.431,44
	200,3%

	9
	Álcool 70%
	12.990
	34,00
	441.660,00
	32,75
	425.422,50
	16.237,50
	3,8%

	10
	Macacão branco
	340
	98,00
	33.320,00
	85,58
	29.097,20
	4.222,80
	14,5%

					1.573.252,00
		711.392,70
	861.917,30
	121,2%

 (1) O TCE/RR utilizou média ponderada em pesquisa realizada junto ao sistema Comprasnet e à Base de Notas Fiscais Eletrônicas da Secretaria de Estado da Fazenda de Roraima, conforme metodologia descrita na peça 59, p. 2-4, subitem 1.3.2 e seguintes.
41.	Ficam corroborados os cálculos efetuados pela equipe de inspeção do TCE/RR, uma vez que a metodologia utilizada foi suficientemente detalhada (peça 59, p. 2-4) , tendo-se utilizado informações obtidas junto ao Comprasnet e à Base de Notas Fiscais da Secretaria de Estado da Fazenda de Roraima, e os documentos probatórios das entregas dos materiais foram encaminhados e carreados aos presentes autos na peça 63.
42.	É imperioso ressaltar que a Sesau/RR reconheceu haver sobrepreço ao alegar que as divergências de valores poderiam ser glosadas nos pagamentos que seriam realizados, além de que foi ofertada oportunidade para que a Haiplan se manifestasse nos autos na defesa dos seus interesses, em sede de oitiva, mas a empresa deixou de exercer esse direito.
43.	Constatado o sobrepreço pela equipe de inspeção do TCE/RR, cujos documentos probatórios do fornecimento dos materiais foram acostados aos presentes autos na peça 63, a sua admissão em caráter geral pela Administração e o fato de não ter sido contestado pela empresa fornecedora, deve ser determinado à Sesau/RR que promova glosa no valor de R$ 861.917,30 no montante a ser pago à empresa Haiplan, referente às Notas Fiscais 1 e 2.
44.	Quanto à conduta dos agentes, o relatório de inspeção concluiu por responsabilizar (peça 59, p. 13-14) :
a) Francisco Monteiro Neto (CPF XXX.181.273-XX) , Secretário de Estado da Saúde Interino (nomeação pelo Decreto 1361-P, de 8/7/2019 e Decreto 276-P, de 14/2/2020; e exoneração pelo Decreto 627-P, de 4/5/2020) : em razão de emitir a Nota de Empenho 20601.0001.20.00703-0 (peça 4, p. 87) , em 14/4/2020, para pagamento de EPI e, assim, ratificar sua aquisição, com valores superiores aos praticados no mercado, gerando um sobrepreço de R$ 861.917,30, em afronta ao art. 26, § único, III, da Lei 8.666/1993; e
b) Francisvaldo de Melo Paixão (CPF XXX.543.522-XX) , Diretor do Departamento de Unidades de Pronto Atendimento - DUPA e Coordenador Geral de Urgência e Emergência - CGUE (nomeação pelo Decreto 1361-P de 8/7/2019 e Decreto 501-P de 7/4/2020; e exoneração pelo Decreto 567-P, de 16/4/2020 e Decreto 571-P, de 16/4/2020) : em razão de solicitar o fornecimento de EPI à empresa Haiplan, por meio do Ofício 165/2020/SESAU (peça 4, p. 91) , com valores superiores aos praticados no mercado, gerando um sobrepreço de R$ 861.917,30, em afronta ao art. 26, § único, III, da Lei 8.666/1993.
45.	O relatório de inspeção do TCE/RR também constatou irregularidades no recebimento e na distribuição dos materiais (peça 59, p. 14-16) , mas sem evidências de que os procedimentos tivessem acarretado prejuízos à Administração. Considerando que tais atos podem ser objeto de apuração interna, por meio do processo de sindicância já instaurado pela Sesau/RR, não devem ensejar realização de audiências no presente processo.
46.	Os documentos probatórios que sustentam a necessidade de responsabilização desses agentes foram encaminhados pelo TCE/RR e acostados aos presentes autos nas peças 62-63. No âmbito da Corte Estadual também foram elaboradas duas planilhas (peças 65-66) , uma contendo a relação entre as Notas Fiscais da Haiplan e a destinação dos materiais e a outra apresentando o cálculo do sobrepreço.
47.	Tendo em vista que a responsabilização dos agentes pelo TCE/RR ficará restrita aos materiais fornecidos pela empresa Quantum, a atuação do TCU nos mesmos moldes deve ocorrer em relação aos itens entregues pela empresa Haiplan, razão pela qual devem ser realizadas audiências desses agentes pelos motivos expostos na presente instrução.
II. Exame da diligência dirigida à Sesau/RR (Ofício 72240/2020-TCU/Seproc - peça 41; manifestação por meio do Ofício 3/2021/SESAU/CGAN/DEPAEP - peça 49) 
Item 'a': a.1) a apresentação de possíveis ações corretivas que poderão ser tomadas pela Sesau/RR para prevenir ou corrigir os indícios de irregularidades detectados ou remover seus efeitos; a.2) na hipótese de serem consideradas insuficientes, pelo TCU, as alternativas apresentadas pela unidade jurisdicionada, a manifestação quanto aos possíveis impactos de determinação do TCU para que: i) seja promovida a negociação com as empresas Haiplan Construções, Comércio e Serviços Ltda. e Quantum Empreendimentos em Saúde Ltda para adequação dos valores cobrados, relativos aos fornecimento realizados na esfera do Processo 020601.001889/20-61, aos preços de mercado; e ii) seja instaurado processo de Tomada de Contas Especiais, com fulcro no art. 8º, § 1º, da Lei 8.443/1992, caso seja confirmado dano ao erário não ressarcido decorrente do eventual sobrepreço das aquisições em questão;
Manifestação da Unidade Jurisdicionada sobre a construção participativa de deliberações:
a) para sanar as irregularidades contidas no processo relativo às aquisições, foram adotadas as seguintes medidas: solicitação de abertura de processo de sindicância, com vistas à instauração de procedimento administrativo disciplinar para apurar a responsabilidade de quem deu causa à despesa de modo irregular; e verificação junto às empresas Haiplan e Quantum sobre a possibilidade de glosa dos valores superiores aos de mercado, pois, em caso positivo, seria requerido ao TCU autorização para pagamento a essas fornecedoras, através de procedimento de reconhecimento de dívida por indenização, desde que a fonte de recursos a ser utilizada seja de origem federal (peça 49, p. 1) ; e
b) em razão da divergência de valores entre a cotação de preços realizada pela Sesau/RR e aqueles ofertados pelas empresas Haiplan e Quantum, as glosas corresponderiam a R$ 497.947,90 e R$ 466.616,20, respectivamente, conforme quadro que foi detalhado em seguida (peça 49, p. 1-2) , cujos montantes foram apurados mediante comparação com cotação de preços feito pela Secretaria.
Análise:
48.	A instauração de processo de sindicância pela Sesau/RR dispensa a necessidade de determinação pelo TCU nesse mesmo sentido, nos termos da Resolução TCU 315/2020.
49.	Contudo, remanescem as demais irregularidades, conforme exposto no curso da presente instrução, com destaque para o fato de que o valor a ser glosado no pagamento à empresa Haiplan deve ser de R$ 861.917,30, correspondente ao sobrepreço apurado, e não de R$ 497.947,90, conforme sugerido pela Sesau/RR, a qual teria se baseado em cotação de preços realizada por aquela Secretaria, sem que tivesse trazido aos autos cópia dessa pesquisa.
50.	Diante do exposto, os elementos constantes dos autos permitem, desde já, a avaliação quanto ao mérito da presente representação como procedente, devendo ser determinado à Sesau/RR para que promova a glosa desse montante no pagamento a ser efetuado à empresa Haiplan, sem prejuízo da realização de audiência dos responsáveis que deram causa às irregularidades verificadas, na forma descrita nesta instrução. Destaca-se que a matriz de responsabilização se encontra à peça 67 do presente processo.
	F. Impacto dos Encaminhamentos Propostos

	Haverá impacto relevante na Unidade Jurisdicionada e/ou na sociedade, decorrente dos encaminhamentos propostos?
	Sim

	Análise:
51.	Há proposta de determinação para realização de glosa no pagamento a ser efetuado à fornecedora Haiplan, mas o impacto é mitigado em razão de que os materiais já foram entregues por essa empresa.

	G. Pedido de Ingresso aos Autos, de Informações/Vistas/Cópias, e de Sustentação oral

	Há pedido do representante de ingresso aos autos?
	Não

	Há pedido de informações/vistas/cópia do processo?
	Não

	Há pedido de sustentação oral?
	Não

	H. Processos Conexos e Apensos

	Há processos conexos noticiando possíveis irregularidades na contratação ora em análise?
	Não

	Há processos apensos?
	Não

	I. Proposta de Encaminhamento

	52.	Em virtude do exposto, propõe-se:
52.1.	conhecer o presente processo como representação, satisfeitos os requisitos de admissibilidade constantes no art. 113, § 1º, da Lei 8.666/1993, c/c os arts. 235 e 237, VI, do Regimento Interno deste Tribunal, e no art. 103, § 1º, da Resolução - TCU 259/2014;
52.2.	no mérito, considerar a presente representação procedente;
52.3.	determinar à Secretaria de Estado da Saúde de Roraima (Sesau/RR) , com fundamento no art. 4º, inciso II da Resolução - TCU 315/2020, que, no prazo de quinze dias:
a) promova glosa no valor total de R$ 861.917,30 no montante a ser pago à empresa Haiplan Construções, Comércio e Serviços Ltda. (CNPJ 03.094.036/0001-70) , referente ao sobrepreço apurado no fornecimento de materiais de EPI, por meio das Notas Fiscais 1 e 2, emitidas em 8/4/2020 e 23/4/2020, respectivamente;
b) informe ao Tribunal de Contas da União as medidas adotadas.
52.4.	realizar a audiência dos responsáveis abaixo, com fulcro no art. 250, inciso IV, c/c o art. 237, parágrafo único, do Regimento Interno/TCU, para apresentar, no prazo de quinze dias, razões de justificativa acerca das seguintes irregularidades identificadas na condução/execução do procedimento administrativo de indenização, para pagamento de aquisição de equipamentos de proteção individual para atender as unidades de saúde, secretarias e barreiras sanitárias subordinadas ao Governo do Estado de Roraima, por meio do processo físico 20601.001889/20-61 (eletrônico: 20101.001760/2020.65) :
a) Responsável: Francisco Monteiro Neto (CPF XXX.181.273-XX) , Secretário de Estado da Saúde Interino (nomeação pelo Decreto 1361-P, de 8/7/2019 e Decreto 276-P, de 14/2/2020; e exoneração pelo Decreto 627-P, de 4/5/2020) ;
a.1) Conduta/Irregularidade: realizou aquisições de EPI sem que houvesse no processo administrativo justificativas da necessidade da contratação e da quantidade dos itens adquiridos, com as respectivas memórias de cálculo e a destinação do objeto adquirido;
Norma infringida: Acórdão 1335/2020-TCU-Plenário; art. 4º-E, § 3º, da MP 926/2020 c/c o art. 4º-E, §§ 1º e 3º, da Lei 13.979/2020;
a.2) Conduta/Irregularidade: realizou aquisições de EPI sem licitação, dispensa ou contrato, bem como de critério de escolha do fornecedor, além de conduzir o procedimento para ser pago de forma indenizatória e também de emitir os respectivos empenhos;
Norma infringida: Acórdão 1335/2020-TCU-Plenário; art. 37, XXI, da Constituição Federal c/c o art. 2º da Lei 8.666/1993 e o art. 4º da Lei 13.979/2020;
a.3) Conduta/Irregularidade: emitiu a Nota de Empenho 20601.0001.20.00703-0 (peça 4, p. 87) , em 14/4/2020, para pagamento de EPI e, assim, ratificar sua aquisição, com valores superiores aos praticados no mercado, gerando um sobrepreço de R$ 861.917,30;
Norma infringida: art. 26, § único, III, da Lei 8.666/1993;
b) Responsável: Francisvaldo de Melo Paixão (CPF XXX.543.522-XX) , Diretor do Departamento de Unidades de Pronto Atendimento - DUPA e Coordenador Geral de Urgência e Emergência - CGUE (nomeação pelo Decreto 1361-P de 8/7/2019 e Decreto 501-P de 7/4/2020; e exoneração pelo Decreto 567-P, de 16/4/2020 e Decreto 571-P, de 16/4/2020) ;
b.1) Conduta/Irregularidade: solicitou o fornecimento de EPI à empresa Haiplan, por meio do ofício 165/2020/SESAU (peça 4, p. 91) , em 18/3/2020, sem que houvesse no processo administrativo justificativas da necessidade da contratação e da quantidade dos itens adquiridos, com as respectivas memórias de cálculo e a destinação do objeto adquirido;
Norma infringida: Acórdão 1335/2020-TCU-Plenário; art. 4º-E, § 3º, da MP 926/2020 c/c o art. 4º-E, §§ 1º e 3º, da Lei 13.979/2020;
b.2) Conduta/Irregularidade: solicitou o fornecimento de EPI à empresa Haiplan, por meio do ofício 165/2020/SESAU (peça 4, p. 91) , em 18/3/2020, sem licitação, dispensa ou contrato, bem como de critério de escolha do fornecedor;
Norma infringida: Acórdão 1335/2020-TCU-Plenário; art. 37, XXI, da Constituição Federal c/c o art. 2º da Lei 8.666/1993 e o art. 4º da Lei 13.979/2020;
b.3) Conduta/Irregularidade: solicitou o fornecimento de EPI à empresa Haiplan, por meio do ofício 165/2020/SESAU (peça 4, p. 91) , com valores superiores aos praticados no mercado, gerando um sobrepreço de R$ 861.917,30;
Norma infringida: art. 26, § único, III, da Lei 8.666/1993;
52.5.	encaminhar cópia da presente instrução aos responsáveis acima indicados, como subsídio para a elaboração das suas razões de justificativa;
52.6.	deixar de determinar à Secretaria de Estado da Saúde de Roraima (Sesau/RR) , com fundamento no inciso I do parágrafo único do art. 16 da Resolução - TCU 315/2020, tendo em vista que a unidade jurisdicionada já instaurou processo de sindicância para apuração das irregularidades e responsabilização, em caráter disciplinar, dos agentes que lhe deram causa, sem prejuízo de que o TCU verifique a sua efetiva implementação e os impactos dele resultantes;
52.7.	informar à Secretaria de Estado da Saúde de Roraima (Sesau/RR) , às empresas Haiplan Construções, Comércio e Serviços Ltda. (CNPJ 03.094.036/0001-70) e Quantum Empreendimentos em Saúde Ltda. (CNPJ 10.631.897/0001-05) e ao Tribunal de Contas do Estado de Roraima do acórdão que vier a ser proferido, destacando que o relatório e o voto que fundamentam a deliberação ora encaminhada podem ser acessados por meio do endereço eletrônico www.tcu.gov.br/acordaos; e
52.8.	arquivar os presentes autos, nos termos do art. 169, V, do Regimento Interno/TCU, sem prejuízo de que a Selog monitore a determinação supra."

É o relatório.

não há

Não atuou.

REPRESENTAÇÃO. AQUISIÇÃO DE EQUIPAMENTOS DE PROTEÇÃO INDIVIDUAL DESTINADOS AO ENFRENTAMENTO DA COVID-19. AUSÊNCIA DE JUSTIFICATIVAS DA NECESSIDADE DA CONTRATAÇÃO, DO QUANTITATIVO DE ITENS E DA DESTINAÇÃO DO OBJETO. SOBREPREÇO. PAGAMENTOS SUSTADOS CAUTELARMENTE PELO TRIBUNAL DE CONTAS DO ESTADO DE RORAIMA. DETERMINAÇÃO PARA GLOSA DE VALORES A SEREM PAGOS. AUDIÊNCIA. CIÊNCIA.

REPRESENTAÇÃO (REPR)

Secretaria de Controle Externo de Aquisições Logísticas (Selog).

Trata-se de representação instaurada para o acompanhamento das aquisições voltadas ao enfrentamento do Covid-19, exceto as efetuadas pelo Ministério da Saúde. No presente processo examina-se especificamente as aquisições de equipamentos de proteção individual (EPI) realizadas diretamente pela Secretaria de Estado da Saúde de Roraima (Sesau/RR) , para pagamento por indenização, ou seja, sem terem sido precedidas de procedimento licitatório ou de processo de dispensa ou inexigibilidade de licitação, além de haver indícios de sobrepreço na aquisição dos equipamentos.
2. O valor contratado é de R$ 5.583.786,50, sendo que as diligências realizadas pela unidade técnica e o relatório de inspeção do Tribunal de Contas do Estado de Roraima (TCE/RR) constataram que apenas o fornecimento de materiais pela empresa Haiplan, no valor de R$ 1.573.310,00 foi custeado com recursos federais, estando, desse modo, sujeito à atuação deste Tribunal. Em face de medida cautelar expedida pelo TCE/RR, não ocorreram pagamentos aos fornecedores até o momento, embora os materiais previstos tenham sido entregues.
3. Esclarecida a questão da origem dos recursos, foi realizada a oitiva da Sesau/RR e das empresas Haiplan Construções, Comércio e Serviços Ltda. e Quantum Empreendimentos em Saúde Ltda. acerca das irregularidades mencionadas. Foi também solicitado ao TCE/RR o encaminhamento dos resultados das apurações por ele conduzidas sobre o assunto. Embora tenham sido devidamente notificadas, as empresas não apresentaram resposta à oitiva, estando em análise nessa fase processual os elementos apresentados pela Sesau/RR e pelo TCE/RR.
4. Feita essa contextualização, antecipo desde já minha concordância com a proposta da unidade técnica, cujos fundamentos incorporo a essas razões de decidir, acrescentando as considerações apresentadas a seguir.
5. De início, cabe conhecer da presente representação, ante o atendimento dos requisitos de admissibilidade previstos na Lei 8.666/93 e no Regimento Interno do TCU.
6. Em relação à ausência, no processo administrativo, de justificativas da necessidade de contratação da quantidade dos itens adquiridos com as memórias de cálculo correspondentes e com a destinação do objeto adquirido, nos termos do Acórdão 1335/2020-TCU-Plenário e da Lei 13.979/2020, a Sesau/RR não apresentou esclarecimentos, informando que foi instaurado processo de sindicância para apuração das irregularidades, o que dispensa determinação nesse sentido por parte do TCU. Tendo em vista a possível infração à Lei 13.979/2020, cabe ouvir em audiência os responsáveis acerca dessas irregularidades.
7. No que tange ao sobrepreço, inspeção realizada pelo TCE/RR constatou ser de R$ 861.917,30, o que corresponde a 54,8% do valor faturado pela empresa Haiplan. Tendo em vista a metodologia adotada, bastante detalhada e com informações obtidas junto ao Comprasnet e à base de notas fiscais da Secretaria de Estado da Fazenda de Roraima, compreendendo compras dos mesmos itens no período de 1/3/2020 a 30/4/2020, não há reparos a fazer aos cálculos do TCE/RR.
8. Anoto que o sobrepreço foi reconhecido pela Sesau/RR, em sua manifestação de peça 49, na qual calculou que o valor a ser glosado da empresa Haiplan seria de R$ 497.947,90, obtido pela diferença entre os preços constantes das notas fiscais e a cotação de preços realizada pela Sesau/RR. No entanto, a pesquisa de preços não foi anexada ao processo, e, como visto, as apurações efetuadas pelo TCE/RR concluíram por um valor diferente de sobrepreço. 
9. Vale ressaltar, também, que a Haiplan, embora não tenha apresentado defesa nesta oportunidade, havia apresentado manifestação visando ao equilíbrio econômico-financeiro do contrato firmado com a Sesau/RR (peça 29) , no qual propôs ajustes no valor unitário de alguns itens, com redução de 25,2% e 15,6%, respectivamente, dos valores referentes às Notas Fiscais 1 e 2. Essa redução teria decorrido dos preços então praticados pelos fornecedores, inferiores aos vigentes por ocasião da apresentação do orçamento para participação no procedimento de fornecimento de EPIs.
10. Nesse sentido, cabe determinar à Sesau/RR que efetue a glosa no valor a ser pago à empresa Haiplan, além de se promover as audiências já mencionadas. 
	Ante o exposto, voto no sentido de que o Tribunal adote o acórdão que ora submeto à deliberação deste Colegiado.
TCU, Sala das Sessões Ministro Luciano Brandão Alves de Souza, em 7 de abril de 2021.
JORGE OLIVEIRA 
Relator